臺灣高等法院刑事判決
109年度上易字第2110號
上  訴  人  
即  被  告  林宇萍


選任辯護人  鄧敏雄律師
上列上訴人即被告因背信案件，不服臺灣臺北地方法院109年度
易字第94號，中華民國109年9月23日第一審判決（起訴案號：臺
灣臺北地方檢察署108年度偵字第13634號），提起上訴，本院判
決如下：
    主  文
上訴駁回。
    事  實
一、林宇萍於民國84年8月3日起，在尚偉股份有限公司（址設臺
    北市○○區○○○路0段000○00號2樓，下稱尚偉公司）任職，擔
    任業務助理人員，負責將客戶詢價意見登入電腦、層層陳報
    、代為交換公司意見，並保管尚偉公司製作之報價單，以待
    再次與客戶交涉及確認訂單內容。未料，林宇萍欲跳槽至勝
    博國際有限公司（址設臺北市○○區○○路00號4樓之3、之4、
    之5，下稱勝博公司），明知勝博公司與尚偉公司之客戶略
    有重疊，竟意圖為勝博公司不法之利益及損害尚偉公司之利
    益，先於107年3月5日（起訴書記載「8日」，業經檢察官當
    庭更正）向尚偉公司提出離職申請書，於107年3月20日起至
    同年4月13日獲准休假，並在同年4月15日離職前之107年3月
    23日及同月26日，在勝博公司前揭辦公室，利用該處網路設
    備，遠端輸入尚偉公司所授權之密碼，登入尚偉公司網頁，
    接續刪除如附表所示之客戶報價單共42筆，致使接手林宇萍
    工作之尚偉公司員工不知有何客戶，亦不知各該客戶有何需
    求，更無從追蹤訂單，致生損害於尚偉公司維護潛在客戶資
    料之利益，及該公司如接獲訂單可能創造、產生之經濟效益
    。嗣於107年5月間，尚偉公司接獲歐陸食品檢驗股份有限公
    司（下稱歐陸公司）回覆之郵件，內文提及「再麻煩協助下
    訂」等詞，卻查無過去客戶報價單，引起懷疑，而循線查悉
    上情。
二、案經尚偉公司訴請臺灣臺北地方檢察署檢察官偵查起訴。
    理  由
壹、證據能力
一、被告以外之人於審判外之陳述，雖不符刑事訴訟法第159條
    之1 、159條之2 、159條之3 、159條之4等規定，而經當事
    人於審判程序同意作為證據，法院審酌該言詞陳述或書面陳
    述作成時之情況，認為適當者，亦得為證據。當事人、代理
    人或辯護人於法院調查證據時，知有第159條第1項不得為證
    據之情形，而未於言詞辯論終結前聲明異議者，視為有前項
    之同意，刑事訴訟法第159條之5定有明文。本案當事人及辯
    護人就下述供述證據方法之證據能力，均未於言詞辯論終結
    前聲明異議，而經本院審酌各該證據方法之作成時，並無其
    他不法之情狀，均適宜為本案之證據，依刑事訴訟法第159
    條之5之規定，有證據能力。
二、至於其餘資以認定本案犯罪事實之非供述證據，亦查無違反
    法定程序取得之情形，依刑事訴訟法第158條之4反面規定，
    應具證據能力。　
貳、實體方面
一、訊據被告固坦承於107年3月23日及同月26日接續刪除如附表所示客戶報價單42筆之事實，惟矢口否認有何背信之犯行，辯稱：伊沒有意圖損害尚偉公司的利益，當初提出離職，要交接，所以想要整理資料，伊刪掉那些報價單，是為了後面接手的人可以比較清楚看到有哪些案件。歐陸公司的報價單過期了，伊就把它刪掉云云。其選任辯護人為其辯稱：被告為了讓後手清楚知道哪些是不必要的報價資料，才把不需要的報價資料刪除，歐陸公司報價單，是在超過報價有效期限才說有意願採購，被告沒有損害告訴人意圖，若要損害尚偉公司，就全部刪掉報價單，被告所刪除之42筆報價單並無要約，沒有財產價值，另外，倘林世璿告知被告交接之內容，被告就不用再整理資料，又報價單寄送以電子郵件方式者，電子郵件會自動備份在電腦內，電子郵件是告訴人公司帳號，也沒刪除，所以5月時，歐陸公司回函時告訴人可收到，被告沒有損害到告訴人之利益云云。惟查：
　㈠被告於84年8月3日起，在尚偉公司任職，擔任業務助理人員
    ，負責將客戶詢價意見登入電腦、層層陳報、代為交換公司
    意見，並維護尚偉公司製作之報價單，以待再次與客戶交涉
    及確認訂單內容；被告於107年3月5日向尚偉公司提出離職
    申請書，於107年3月19日交接完成，自107年3月20日起至同
    年4月13日止獲准休假，107年4月16日至勝博公司正式任職
    ；被告於同年4月15日離開尚偉公司前，於107年3月23日及
    同月26日，在勝博公司辦公室，利用該處網路設備，遠端鍵
    入尚偉公司所授權之密碼，登入尚偉公司網頁，接續刪除如
    附表所示之客戶報價單共42筆；嗣於107年5月間，尚偉公司
    接獲歐陸公司回覆之郵件，內文提及「再麻煩協助下訂」等
    詞，卻查無過去之報價單資料等事實，業據被告於偵查、原
    審及本院審理時均供承不諱，並有勝博公司、尚偉公司之經
    濟部統一公司資料查詢、被告離職申請書、交接表、電腦查
    詢結果、報價單資料及被告搜尋客戶資料、將客戶明細轉為
    Excel檔之紀錄、被告歷年刪除尚偉公司電腦內報價單資料
    之次數、勞工保險退保申請表、全球WHOIS查詢、中華電信
    股份有限公司客戶服務處回函、臺灣臺北地方檢察署檢察官
    調取票聲請書、通信調取票、中華電信股份有限公司通聯紀
    錄查詢系統查詢結果、房屋租賃契約書、郵件紀錄、採購單
    、報價單、網站資料、歐陸公司員工蕭秀如提出之報價單等
    證據資料在卷可稽（見108年度他字第116號偵查卷第11至21
    、23至107、137至143、163、171至172、183至187、195至1
    97、201、213至215、241至243、253至265、277頁），此部
    分事實，應堪認定。
　㈡尚偉公司之報價單在寄送給客戶後，不得任意刪除
　⒈證人即尚偉公司董事林英毅於原審審理時證稱：只有在報價
    單還沒存檔並建立成一個完整報價單的時候，有打錯的情形
    ，才可能刪除報價單，但這樣的情形非常少，而報價單一旦
    成立，就不會刪除，因為報價單只要成立，就可能會送到客
    戶那邊，不可能客戶手上有報價單，公司卻沒有這個資料，
    且不管報價單最後有沒有用到，尚偉公司都應該要留存，不
    會、也無須刪除，因為後續可能會跟客戶進行聯繫等語（見
    原審卷第187、191頁），可知報價單在一開始建立、輸入之
    時，固然有可能因為輸入錯誤等原因，需要修改、更正，然
    於報價單建檔完畢，且寄送給客戶後，尚偉公司即有留存該
    份報價單之必要，以便後續追蹤客戶之需求、與客戶進行聯
    繫及關係管理，否則尚偉公司無法主動追蹤客戶，在客戶表
    示公司業務曾經如此報價且欲成立訂單時，亦無法即時反應
    、處理，將損及尚偉公司維護潛在客戶資料之利益，亦有損
    公司接獲訂單可能創造、產生之經濟效益。
　⒉又被告所刪除如附表編號8所示之報價單，係被告於107年2月
    22日報價給歐陸公司之員工楊惠玲，經歐陸公司內部討論，
    確認同意規格與價錢後，於超過有效期限30日之107年5月15
    日下訂該筆報價單所示之產品，業據證人蕭秀如於偵查中證
    述明確（見前揭偵查卷第274頁背面），並有電子郵件及證
    人蕭秀如所提報價單等件在卷可參（見前揭偵查卷第253至2
    57、277頁），可見尚偉公司之報價單在超過有效期間後，
    尚偉公司的客戶仍有可能依該筆報價單之價格及品項進行採
    購、下訂，則報價單縱然超過有效期限後，仍具有相當經濟
    上價值，使公司得以主動與客戶建立良好關係，即時掌握客
    戶需求。
　⒊是辯護人雖辯稱：被告所刪除之42筆報價單並無要約，沒有
    財產價值云云，尚非可採。　
  ㈢被告刪除如附表所示報價單之行為，致生損害於尚偉公司維
    護潛在客戶資料之利益，及該公司如接獲訂單可能創造、產
    生之經濟效益：
　⒈證人林英毅於原審審理時又證稱：被告刪除報價單以後，公
    司內部作業系統裡面就沒有留存了，因為尚偉公司是跟雲端
    公司租用儲存容量，報價單在系統內被刪除後，就不會有備
    份等語（見原審卷第192頁），並有尚偉公司所提微軟雲端
    郵件授權說明可參（見原審卷第79頁），可見被告刪除報價
    單後，尚偉公司電腦內並無備份檔案。
　⒉又證人林英毅於原審審理時證稱：即使是電子郵件寄出後，
    在被告的個人電腦上有寄件備份，但在被告離職並交還電腦
    後，電腦會交給資訊人員處理電腦能不能使用，不會管內容
    ，電腦可能因公司任一部門需要，清空轉給他人使用，至於
    被告離職後的電子信箱，尚偉公司會先保留3、5個月的收件
    匣，只能收，不能寄等語（見原審卷第192至196頁），是報
    價單在刪除後，即便電子郵件有寄件備份，尚偉公司後續接
    手人員也無從知悉哪些報價單遭刪除。是辯護人雖辯稱：電
    子郵件在寄出報價單的時候有備份，電子郵件是告訴人公司
    帳號，被告並沒刪除報價單云云，不足憑採。
　⒊依前所述，報價單在寄送給客戶後，公司得以主動與客戶建
    立良好關係，即時掌握客戶需求，是以不得任意予以刪除。
    而被告在刪除報價單後，尚偉公司雖然留有客戶之基本資料
    ，客戶亦有先前向尚偉公司詢價後獲得之報價單，而可以聯
    繫尚偉公司，然在尚偉公司內部系統未留存報價單時，即無
    法主動聯繫、管理與客戶間之關係，亦無法主動掌握潛在訂
    單來源。是被告刪除報價單之行為，實已致生損害於尚偉公
    司維護潛在客戶資料之利益，及該公司如接獲訂單可能創造
    、產生之經濟效益等情，堪以認定。辯護人雖辯稱：被告刪
    除報價單之行為並無阻止尚偉公司與客戶聯繫或接單云云，
    尚非可採。
  ㈣被告主觀上係意圖為勝博公司不法之利益及損害尚偉公司之
    利益，具有背信之犯意：
　⒈尚偉公司前協理謝銘金於107年3月1日申請退休，於107年3月
    31日正式離開尚偉公司前，其於106年2月7日即已設立勝博
    公司，且勝博公司與尚偉公司之營業項目、客戶略有重疊等
    情，業據證人謝銘金於偵查及原審審理時證述在卷（見前揭
    偵查卷第209至211頁、108年度偵字第13634號偵查卷第125
    至127頁、原審卷第200至222頁），並有勝博公司、尚偉公
    司之經濟部統一公司資料查詢、謝銘金退休申請書、業務交
    接表在卷可稽（見108年度他字第116號偵查卷第11至21、24
    1至243頁、108年度偵字第13634號偵查卷第89至105頁）。
　⒉證人謝銘金於原審審理時證稱：107年3月23日、26日，伊與
    被告在勝博公司，當時伊帶被告去看看辦公室環境，講一下
    被告之後的工作，當時勝博公司有網路，伊應該有給被告帳
    號密碼，被告沒有特別說什麼，就跟伊說她要上網等語（見
    原審卷第206至209頁），參以被告於107年3月23日、26日，
    接續刪除附表所示報價單共42筆時，所使用之IP位置均為60
    .251.44.49，而依IP位置查詢用戶資料之結果即為勝博公司
    等情，此有中華電信股份有限公司通聯紀錄查詢系統查詢結
    果在卷可參（見108年度他字第116號偵查卷第201頁），可
    知被告在刪除報價單時，均係連接勝博公司之網路為之，且
    被告當時已答應謝銘金之邀約，即將任職於勝博公司。又證
    人林世璿於原審審理時亦證稱於107年3月間曾經看過被告與
    謝銘金一起在勝博公司等情（見原審卷第231頁），足見被
    告在107年4月15日正式離開尚偉公司前，時常前往勝博公司
    ，且與謝銘金、林世璿有密切往來。
　⒊被告自84年9月3日起，迄其於107年4月間離職時止，已任職
    尚偉公司業務助理近23年之久，對於刪除報價單之行為將致
    生損害於尚偉公司維護潛在客戶資料之利益，及該公司如接
    獲訂單可能創造、產生之經濟效益乙節，當有所知悉，且其
    於離職後即將進入勝博公司就職，對於尚偉公司與勝博公司
    間之營業項目、客戶略有重疊，顯然知悉，然其尚未離開尚
    偉公司之前，即於勝博公司之辦公室內，使用勝博公司之網
    路，刪除尚偉公司之報價單等情觀之，可認其主觀上具有為
    勝博公司之不法利益，兼有損害尚偉公司之利益之意圖，而
    具有背信之犯意甚明。
　⒋被告雖辯稱：伊刪掉那些報價單，後面接手的人就可以比較
    清楚看到有哪些案件，伊是單純整理資料，沒有意圖損害尚
    偉公司利益云云。然：
　⑴被告早於107年3月19日即已辦理交接完成，此有被告之離職
    員工交接表附卷足憑（見前揭偵查卷第137至139頁），則被
    告在自己已完成交接後，於107年3月23日及同月26日，接續
    刪除如附表所示之42筆報價單之舉，已實難認係為了交接工
    作所為。
　⑵而被告自96年5月份起至107年2月份為止，每月刪除報價單之
    次數均為零星的個位數字，至多不超過8次，此有尚偉公司
    電腦系統之操作紀錄在卷可參（見前揭偵查卷第141至143頁
    ），此刪除次數觀之，可認為所刪除者為「打錯」或「重複
    」之報價單，然被告於107年3月份離職當月，卻刪除報價單
    高達42次，此與其過往管理、維護報價單之慣習大相逕庭，
    顯不合常理。
　⑶又被告在刪除附表42筆報價單之際，附表編號1至5、9至11及
    16所示報價單均在「有效期間」間，尚未屆至，此有附表編
    號編號1至5、9至11及16「卷頁出處」欄所示之報價單資料
    在卷可憑，顯見被告並非僅刪除已超過報價有效期間之報價
    單。
　⑷而自92年3月27日至99年4月16日止，由業務林世璿經手且狀
    況欄內註記為「停止採購」之報價單共有39筆，迄今仍留存
    在尚偉公司之電腦系統內，被告亦未刪除該等報價單，此有
    尚偉公司之銷售案件管理系統查詢資料在卷可參（見原審卷
    第71至77頁），被告對於尚偉公司之客戶表示現階段並無採
    購需求或有預算不足等情形，亦無刪除此等報價單之工作慣
    習。則被告於離職之際刪除附表42筆報價單，顯有悖於常理
    。
　⑸再依被告所述，報價單的單號後面是「-1」、「-2」者，均
    為重複的報價單，亦即附表編號17、18、19所示之報價單與
    編號16所示之報價單重複，附表編號21所示之報價單與編號
    20所示之報價單重複，則被告僅需刪除重複之報價單部分即
    附表編號17、18、19、21等4筆報價單，何需連同附表編號1
    6、20所示之報價單一併刪除？顯與常情有悖。
　⑹再參以被告在刪除報價單之時，尚且將客戶明細資料轉為EXC
    EL檔案，此有相關電腦查詢紀錄在卷可參（見前揭偵查卷第
    107頁），被告亦自承並未將該等檔案交給後手或其他任職
    於尚偉公司之業務（見前揭偵查卷第124頁），則被告在已
    交接完畢、在刪除附表42筆報價單之際，將客戶明細資料轉
    為EXCEL檔案，更啟人疑竇。
　⑺凡此種種，均與常情相違，益見被告刪除如附表所示之報價
    單共42筆，主觀上係意圖為勝博公司不法之利益及損害尚偉
    公司之利益，具有背信之犯意，堪予認定。　
  ㈤綜上所述，本案事證明確，被告有上揭犯行，堪以認定，應
    予依法論科。　　
二、論罪科刑：
　㈠核被告所為，係犯刑法第342條第1項之背信罪。
　㈡被告於107年3月23日及同月26日，先後刪除如附表所示之客
    戶報價單共42筆，顯係基於同一犯意下所為接續行為，各行
    為間獨立性極為薄弱，依一般社會健全觀念，在時間差據尚
    難以強行分開，在刑法評價上，應視為數個舉動之接續行為
    ，為包括一罪，較為合理，應屬接續犯而論以一罪。
三、駁回上訴之理由
　㈠原審以被告罪證明確，適用刑法第342條第1項、第41條第1項
    前段，刑法施行法第1條之1第1項之規定，並審酌被告擔任
    尚偉公司之業務助理，係受任為尚偉公司處理事務之人，本
    應忠實誠信執行業務，卻利用離職前，尚偉公司尚未註銷其
    帳號密碼之機會，在勝博公司內，刪除如附表所示之客戶報
    價單共42筆，致使接手之尚偉公司員工不知有何客戶，亦不
    知各該客戶有何需求，更無從追蹤訂單，致生損害於尚偉公
    司維護潛在客戶資料之利益，及該公司如接獲訂單可能創造
    、產生之經濟效益，所為實值非難；又其於偵審中均否認犯
    行，且未思造成尚偉公司之損害並設法取得諒解，反一再飾
    詞辯解，犯後態度不佳，兼衡其犯罪動機、目的、手段、素
    行、所生損害，及檢察官、尚偉公司對量刑之意見等一切情
    狀，判處有期徒刑6月，並諭知易科罰金折算標準。並說明
    ：被告刪除之報價單，雖致生損害於尚偉公司維護潛在客戶
    資料之利益，及該公司如接獲訂單可能創造、產生之經濟效
    益，然卷內並無證據證明被告因此取得對價或利益，又尚偉
    公司所受損害之具體數額，無法提出具體證據足供核對，亦
    無相關資料可作為估算基礎，是本件顯然無從具體認定尚偉
    公司實際受損之數額。經核其認事用法並無違誤，量刑亦屬
    妥適。
　㈡被告否認犯罪，提起上訴，惟其所持辯並非可採，已如前述
    ，是其上訴並無理由，應予駁回上訴。　　　　　　　
據上論斷，應依刑事訴訟法第368條，判決如主文。
本案經檢察官陳慧玲提起公訴，檢察官曾文鐘到庭執行職務。
中　　華　　民　　國　　110 　年　　4 　　月　　28　　日
                  刑事第二十一庭審判長法　官  許宗和
                                      法　官  黃惠敏
                                      法　官  章曉文
以上正本證明與原本無異。
不得上訴。
                                      書記官  賴又瑄
中　　華　　民　　國　　110 　年　　4 　　月　　28　　日

附錄本案論罪科刑法條
中華民國刑法第342條
為他人處理事務，意圖為自己或第三人不法之利益，或損害本人
之利益，而為違背其任務之行為，致生損害於本人之財產或其他
利益者，處5年以下有期徒刑、拘役或科或併科50萬元以下罰金
。
前項之未遂犯罰之。

附表
編號 報價單號 刪除日期 卷頁出處 1 Z000000000 107/3/26 108年度他字第116號偵查卷第27頁 2 Z000000000 107/3/23 108年度他字第116號偵查卷第29頁 3 Z000000000 107/3/23 108年度他字第116號偵查卷第31頁 4 Z000000000 107/3/23 108年度他字第116號偵查卷第33頁 5 Z000000000 107/3/23 108年度他字第116號偵查卷第35頁 6 Z000000000 107/3/26 108年度他字第116號偵查卷第261至265頁、第37至39頁 7 Z000000000 107/3/26 108年度他字第116號偵查卷第41頁 8 Z000000000 107/3/26 108年度他字第116號偵查卷第257、277、43頁 9 Z000000000 107/3/23 108年度他字第116號偵查卷第45至48頁 10 Z000000000 107/3/23 108年度他字第116號偵查卷第49至50頁 11 Z000000000 107/3/26 108年度他字第116號偵查卷第51頁 12 Z000000000 107/3/26 108年度他字第116號偵查卷第53至54頁 13 Z000000000 107/3/26 108年度他字第116號偵查卷第55頁 14 Z000000000 107/3/26 108年度他字第116號偵查卷第57至58頁 15 Z000000000 107/3/26 108年度他字第116號偵查卷第59頁 16 Z000000000-0 107/3/26 108年度他字第116號偵查卷第61至62頁 17 Z000000000-0 107/3/26 無 18 Z000000000-0 107/3/26 無 19 Z000000000 107/3/26 無 20 Z000000000-0 107/3/26 108年度他字第116號偵查卷第63頁 21 Z000000000 107/3/26 無 22 Z000000000 107/3/26 108年度他字第116號偵查卷第65頁 23 Z000000000 107/3/26 108年度他字第116號偵查卷第67頁 24 Z000000000 107/3/26 108年度他字第116號偵查卷第69至70頁 25 Z000000000 107/3/26 108年度他字第116號偵查卷第71頁 26 Z000000000 107/3/26 108年度他字第116號偵查卷第73至74頁 27 Z000000000 107/3/26 108年度他字第116號偵查卷第75頁 28 Z000000000 107/3/26 108年度他字第116號偵查卷第77至78頁 29 Z000000000 107/3/26 108年度他字第116號偵查卷第79至80頁 30 Z000000000 107/3/26 108年度他字第116號偵查卷第81至82頁 31 Z000000000 107/3/26 108年度他字第116號偵查卷第83至84頁 32 Z000000000 107/3/26 108年度他字第116號偵查卷第85至86頁 33 Z000000000 107/3/26 108年度他字第116號偵查卷第87至88頁 34 Z000000000 107/3/26 108年度他字第116號偵查卷第89頁 35 Z000000000 107/3/26 108年度他字第116號偵查卷第91至92頁 36 Z000000000 107/3/26 108年度他字第116號偵查卷第93頁 37 Z000000000 107/3/26 108年度他字第116號偵查卷第95頁 38 Z000000000 107/3/26 108年度他字第116號偵查卷第97頁 39 Z000000000 107/3/26 108年度他字第116號偵查卷第99頁 40 Z000000000 107/3/26 108年度他字第116號偵查卷第101至102頁 41 Z000000000 107/3/26 108年度他字第116號偵查卷第103頁 42 Z000000000 107/3/26 108年度他字第116號偵查卷第105頁